【裁判字號】    99,交抗,903
【裁判日期】    990409
【裁判案由】    違反道路交通管理處罰條例
【裁判全文】
臺灣高等法院交通事件裁定             99年度交抗字第903號
抗告人即
原處分機關  交通部公路總局北區監理所
代 表 人    張朝陽
受處分人    甲○○
上列抗告人因受處分人違反道路交通管理處罰條例案件，不服臺
灣板橋地方法院所為中華民國98年12月31日98年度交聲字第4630
號裁定（原處分案號：北監營裁字第裁40-Z00000000號裁決書）
，提起抗告，本院裁定如下：
    主  文
抗告駁回。
    理  由
一、按道路交通管理處罰條例所定之罰鍰、記點等之處罰，係交
    通監理主管機關基於行政機關地位，對行為人違反秩序行為
    之裁罰性行政處分，此為行政機關（交通監理主管機關）就
    行為人違反該條例規定行政法上義務之特定具體事件（交通
    違規）所為之行政行為，且對外直接發生公法上之法律效果
    。是以，監理機關對行為人之交通違規予以裁罰，應依行政
    罰法第 1條前段規定適用行政罰法。又按違反行政法上義務
    之行為非出於故意或過失者，不罰，行政罰法第 7條定有明
    文。準此，在具體行政事件中，行政法上之行為義務人有無
    因故意或過失而違反行政法上義務之行為，其事實應憑證據
    認定；反之，無證據即不得推論行為人有違反行政法上之義
    務，而令受行政處罰。故該處行政罰之事件，應先由行政機
    關就其主管權限踐行相關作為程序，以及人民應受處罰之客
    觀違反法令行為，負證明之責。
二、原裁定意旨略以：受處分人甲○○於民國98年12月17日上午
    6時25分許，駕駛車號 KS-610號營業貨運曳引車在國道三號
    高速公路46.7公里南向，經警攔檢並以酒精測定器測得吹氣
    酒精濃度0.42mg/l，為國道公路警察局第六警察隊以公警局
    交字第 Z00000000號違反道路交通管理事件通知單（下稱舉
    發通知單）予以舉發，嗣經原處分機關於同日以北監營裁字
    第裁40-Z00000000號違反道路交通管理事件裁決書（下稱裁
    決書）對受處分人裁處罰鍰新臺幣（下同）37,500元，吊扣
    駕駛執照12個月，並施以道路安全講習。受處分人以其被舉
    發時並未飲酒，其體內酒精成分係前晚殘餘，且吊扣駕照將
    影響其工作權等理由，聲明異議。經原審調查後，認原處分
    機關裁處時，對於受處分人駕車是否確有該當酒後駕車之違
    規行為未予調查，在未向舉發機關調取本件受處分人之呼氣
    所含酒精濃度檢測單等證據資料，僅遽以本件舉發通知單之
    記載，於98年12月17日受處分人到案時，旋於同日即開立本
    件裁決書而對受處分人為裁罰，其認事用法，顯屬率斷而違
    法。據此，原審法院將原處分撤銷，發回原處分機關再為調
    查等語。
三、抗告意旨略以：抗告人即原處分機關交通部公路總局北區監
    理所依違反道路交通管理事件統一裁罰基準及處理細則第65
    條之規定，於接受受處分人異議書狀 5日內，製作不服違反
    道路交通管理事件裁決聲明異議移送書，將案卷及有關證物
    連同聲明異議書狀，送交該管地方法院審理，故原處分機關
    無法就該舉發違規事實函請警方查證答覆，而於移送同時以
    副本轉請舉發機關，就該案之查處情形逕復原審法院，準此
    ，原處分機關並無怠惰及不當，爰聲請撤銷原裁定等語。
四、本院查：
（一）本件原處分機關以受處分人有前開酒後駕車之違規情事，
      依道路交通管理處罰條例第35條第1項第1款、第24條第1
      項之規定，掣開北監營裁字第裁40-Z00000000號裁決書對
      受處分人裁處罰鍰37,500元，吊扣駕駛執照12個月，並施
      以道路安全講習在案。
（二）惟細究原處分機關作出如上裁罰，其所據事證，僅有該舉
      發通知單可憑，此觀諸上開舉發單與裁決書之日期均為98
      年12月17日及全案卷證甚明。準此，綜觀全案卷證，並未
      見有何違規事證附卷供為稽考，是原處分機關所為裁罰，
      自有認定違規事實不依證據之重大違誤。據上，原處分機
      關就本案違規時間、地點、事實及行為人認定等重要事項
      ，其所憑事證既屬闕漏，復未見有何詳查確切事實真偽，
      並為適切說明之舉措，堪認原處分機關就本案交通違規科
      處行政罰事件，未善盡裁罰前之應作為義務，是為行政怠
      惰無疑。
五、綜上所述，原裁定以原處分機關為求自身裁罰效率及便捷，
    漠視其在行政權下所擁有之裁罰權行使當為慎重，如在無相
    關證據證明下即不可率予對受處分人為裁罰，核無不合。原
    處分機關之抗告意旨與原審所認行政機關未為證據調查之時
    點顯有誤解，原裁決既存有如上不依證據認定事實之違法，
    難認抗告有理由，應予駁回。
據上論斷，依道路交通管理處罰條例第89條、道路交通案件處理
辦法第26條、刑事訴訟法第412條，裁定如主文。
中    華    民    國    99    年    4     月    9     日
                    刑事第五庭審判長法  官  高明哲
                                    法  官  高玉舜
                                    法  官  劉秉鑫
以上正本證明與原本無異。
不得再抗告。
                                    書記官  蔡宜蓁
中    華    民    國    99    年    4     月    14    日

司法院資訊處製作；財團法人民間司法改革基金會備份。
